【裁判字號】    98,易,1167
【裁判日期】    990204
【裁判案由】    詐欺
【裁判全文】
臺灣屏東地方法院刑事判決              98年度易字第1167號
公  訴  人  臺灣屏東地方法院檢察署檢察官
被      告  丙○○
上列被告因詐欺案件，經臺灣屏東地方法院檢察署檢察官提起公
訴（98年度偵字第6471號）及移送併案審理（98年度偵字第8170
號）、臺灣板橋地方法院檢察署檢察官移送併案審理（98年度偵
字第21269號），被告於準備程序中就被訴事實為有罪陳述，經
本院告知簡式審判程序之旨，並聽取當事人意見後，本院合議庭
裁定由受命法官獨任依簡式審判程序審理，判決如下：
    主  文
丙○○幫助犯詐欺取財罪，處拘役伍拾日，如易科罰金以新臺幣
壹仟元折算壹日。
    事  實
一、丙○○明知申辦行動電話門號於當今社會乃極為容易、尋常
    之事，故刻意收購他人申辦之門號，顯可能持之供以隱匿身
    分，使便於遂行詐騙等不法行為時所用，卻仍基於縱若犯罪
    集團成員利用其所提供之門號持以詐欺取財，亦不違反本意
    之幫助詐欺取財未必故意，於民國98年3月間某日，在高雄
    縣鳳山市○○路○段321號1樓，將其名義申辦之遠傳電信股
    份有限公司行動電話門號0000000000號（下稱上開門號），
    提供與真實姓名年籍不詳、綽號「老李」之成年人，以供該
    人所屬之詐騙集團（下稱上開詐騙集團）詐取他人財物之用
    。迨上開詐騙集團取得上開門號後，即共同基於意圖為自己
    不法所有之詐欺取財犯意聯絡，各於附表所示時間，以附表
    所示方法，而對附表所示之人詐欺取財得逞。
二、案經臺北市政府警察局北投分局報告臺灣士林地方法院檢察
    署檢察官呈請臺灣高等法院檢察署檢察長令轉、法務部調查
    局高雄市調查處移送臺灣高雄地方法院檢察署檢察官呈請臺
    灣高等法院高雄分院檢察署檢察長令轉臺灣屏東地方法院檢
    察署檢察官偵查起訴及移送併案審理，臺北縣政府警察局土
    城分局報告臺灣板橋地方法院檢察署檢察官移送併案審理。
    理  由
一、本件係依刑事訴訟法第273條之1第1項行簡式審判程序，其
    證據調查依同法第273條之2所定原不受審判外陳述排除之限
    制；又被告對於卷內各項證據亦不爭執證據能力，復無事證
    顯示有何違法取得或類此瑕疵之情，故卷內所列各項證據，
    自均有證據能力，合先敘明。
二、上揭犯罪事實，業據被告自白不諱，並有證人即被害人乙○
    ○、甲○○證述遭到詐騙等情可資佐證（見士林偵卷第6頁
    、板橋偵卷第21頁），以及高雄縣政府警察局岡山分局壽天
    派出所受理詐騙帳戶通報警示簡便格式表、受理刑事案件報
    案三聯單、各類案件紀錄表，內政部警政署反詐騙案件紀錄
    表，各被害人轉帳交易資料，上開詐騙集團指定轉帳帳戶之
    交易明細資料，上開門號之通聯調閱查詢單、申請書等件附
    卷足稽（見士林偵卷第7-11、15、18-19頁，高雄市調卷第3
    、7、9頁），是認被告之自白與事實相符，堪以採信。從而
    本件事證已明，被告犯行洵可認定，應依法論科。
三、被告將上開門號交付「老李」，雖其得以知悉該人暨所屬上
    開詐騙集團成員，係將上開門號供作遂行詐騙時隱匿身分之
    用，然被告和上開詐騙集團成員間並無直接詐欺取財之犯意
    聯絡，或參與詐欺取財等構成要件行為之分擔，其提供上開
    門號供為隱匿真實身分所用，自屬詐欺取財構成要件以外之
    助力。核被告所為，係犯刑法第30條第1項前段、第339條第
    1項之幫助詐欺取財罪。被告基於幫助之犯意，以一提供門
    號行為，幫助上開詐騙集團多次遂行詐欺取得數被害人之財
    物，為想像競合犯，應依刑法第55條從一重處斷。被告係幫
    助犯，爰依刑法第30條第2項減輕刑度。末按幫助犯為從犯
    ，乃從屬於正犯而成立，刑法上既無「共同幫助」之情，當
    亦無「幫助共同」可言，是被告幫助之對象，雖係有犯意聯
    絡與行為分擔而實施詐欺犯行之上開詐騙集團各成員，惟仍
    無庸諭知為「幫助共同」，特此敘明（司法院70年10月28日
    (70)廳刑一字第1104號之刑事法律問題研究意見亦同此認定
    ）。
四、爰審酌近來電話犯罪猖獗，不法份子屢向不特定社會大眾施
    用各種騙術，再指示集團成員將被害人失慮所付金額，自控
    制之人頭帳戶提領一空，不僅造成檢警追緝之困難，更導致
    被害人求償無門，對公權力信心喪失殆盡，司法正義無法及
    時伸張，甚至造成社會已無人際互信，嚴重阻礙正當工商發
    展和政府政務推動，是被告施助予上開詐騙集團，率然提供
    上開門號，以資渠等作為犯罪工具，影響層面顯然不低；惟
    念及被告並無前科，素行良好，有前案紀錄表、刑案資料查
    註紀錄表各1份為憑，暨其始終坦然面對司法、供承罪行不
    諱，犯後態度非劣等一切情狀，量處如主文所示之刑，併諭
    知易科罰金之折算標準，以資懲儆。
據上論斷，應依刑事訴訟法第273條之1第1項、第299條第1項前
段，刑法第30條第1項前段、第2項、第339條第1項、第55條、第
41條第1項前段，刑法施行法第1條之1第1項、第2項前段，判決
如主文。
本案經檢察官曾士哲到庭執行職務
中    華    民    國    99    年     2    月     4    日
                  刑事第四庭    法  官  江振源
以上正本證明與原本無異
如不服本判決，應於判決送達後10日內向本院提出上訴書狀（應
附繕本），其未敘述上訴理由者，應於上訴期間屆滿後20日內補
提理由書狀於本院，上訴於臺灣高等法院高雄分院。
中    華    民    國    99    年     2    月     5    日
                                書記官  潘豐益
附錄本判決論罪科刑法條：
刑法第339 條
意圖為自己或第三人不法之所有，以詐術使人將本人或第三人之
物交付者，處五年以下有期徒刑、拘役或科或併科一千元以下罰
金。
以前項方法得財產上不法之利益或使第三人得之者，亦同。
前二項之未遂犯罰之。
附表：
┌──┬───┬─────────────────────┐
│編號│被害人│受騙經過                                  │
├──┼───┼─────────────────────┤
│1   │乙○○│98年5月22日，上開詐騙集團佯裝失聯已久之友 │
│    │      │人，以上開門號去電向乙○○誆稱急需用錢云云│
│    │      │，致乙○○因而陷於錯誤，即於同日13時許，前│
│    │      │往高雄縣岡山鎮○○路89號「中華郵政股份有限│
│    │      │公司岡山大仁郵局」自動櫃員機處，依指示將新│
│    │      │臺幣（下同）3萬元轉帳至范修溢（現在臺灣士 │
│    │      │林地方法院審理中）之臺北富邦商業銀行股份有│
│    │      │限公司北投分行帳號000-00000000000000號帳戶│
│    │      │內，後遭上開詐騙集團所提領。嗣乙○○向友人│
│    │      │查證後，始悉受騙。                        │
├──┼───┼─────────────────────┤
│2   │甲○○│98年5月26日，上開詐騙集團佯裝甲○○之女兒 │
│    │      │余青蓉，以上開門號去電向甲○○誆稱急需用錢│
│    │      │云云，致甲○○因而陷於錯誤，即於同日15時許│
│    │      │，前往高雄市苓雅區○○○路322號「中華郵政 │
│    │      │股份有限公司高雄正言郵局」自動櫃員機處，依│
│    │      │指示將2 萬元轉帳至陳素珍（經臺灣基隆地方法│
│    │      │院以99年度基簡字第87號判處有期徒刑3 月）之│
│    │      │上海商業儲蓄銀行股份有限公司土城分行帳號01│
│    │      │0-00000000000000號帳戶內，後遭上開詐騙集團│
│    │      │所提領。嗣甲○○向女兒余青蓉查證後，始悉受│
│    │      │騙。                                      │
└──┴───┴─────────────────────┘

司法院資訊處製作；財團法人民間司法改革基金會備份。
